【裁判字號】    97,訴,5278
【裁判日期】    981029
【裁判案由】    毒品危害防制條例
【裁判全文】
臺灣板橋地方法院刑事判決              97年度訴字第5278號
公  訴  人  台灣板橋地方法院檢察署檢察官
被      告  甲○○
選任辯護人  楊尚賢律師
上列被告因違反毒品危害防制條例案件，經檢察官提起公訴（97
年度偵字第8858號），本院判決如下：
    主      文
甲○○犯如附表所示之罪，各處如附表所示之刑，應執行有期徒
刑肆年陸月，未扣案之轉讓禁藥甲基安非他命所得合計新台幣壹
萬伍仟伍佰元沒收；未扣案之門號0000000000號、0
000000000號行動電話貳支（不含ＳＩＭ卡）沒收之，
如全部或一部不能沒收時，追徵其價額；轉讓第一級毒品海洛因
所得新台幣壹萬貳仟元沒收之，如全部或一部不能沒收時，以其
財產抵償之。
    事      實
一、甲○○前曾於民國94年間，因施用毒品違反毒品危害防制條
    例案件，經本院以94年度訴字第671 號判決處有期徒刑十月
    確定，於96年5 月29日縮刑期滿執行完畢。詎仍不知警惕，
    明知甲基安非他命則係藥事法管制之禁藥，海洛因則係毒品
    危害防制條例管制之第一級毒品，不得非法轉讓，竟分別基
    於轉讓禁藥甲基安非他命、及轉讓第一級毒品海洛因之犯意
    ，先後為下列犯行：
（一）先於96年12月中旬某日，因張學文撥打電話予甲○○所持
      用之門號0000-000000 號、0000-000000 號行動電話詢問
      購買甲基安非他命，甲○○遂向真實年籍、姓名不詳、綽
      號「阿誠」之藥頭，以新台幣（下同）2,500 元購買一包
      （重量約0.8 公克）之甲基安非他命後，於同日某時許，
      在其位於台北縣板橋市○○路○段198 巷1 號2 樓居處，
      原價有償轉讓該包甲基安非他命予張學文。
（二）次於96年12月底某日，因陳致璋撥打電話予甲○○所持用
      之門號0000-000000 號、0000-000000 號行動電話詢問購
      買甲基安非他命，甲○○遂向「阿誠」，以約3,500 元購
      買一包（重量約1 公克）之甲基安非他命後，於同日某時
      許，在台北縣樹林市○○路、大安路口「卡爾卡宋汽車旅
      館」，原價有償轉讓該包甲基安非他命予陳致璋。
（三）復於96年12月底某日，因陳致璋撥打電話予甲○○所持用
      之門號0000-000000 號、0000-000000 號行動電話詢問購
      買甲基安非他命，甲○○遂向「阿誠」，以約4,000 元購
      買一包（重量約1 公克）之甲基安非他命後，於同日某時
      許，在其位於台北縣板橋市○○路○段198 巷1 號2 樓居
      處，原價有償轉讓該包甲基安非他命予陳致璋。
（四）另於97年1 月間某日，因林宏德撥打電話予甲○○所持用
      之門號0000-000000 號、0000-000000 號行動電話詢問購
      買海洛因，甲○○遂向「阿誠」，以約10,000元購買一包
      （重量約1.8 公克）之海洛因後，於同日某時許，在台北
      縣土城市永寧捷運站出口附近，原價有償轉讓該包海洛因
      予林宏德。
（五）再於97年2 月間某日，因張學文撥打電話予甲○○所持用
      之門號0000-000000 號、0000-000000 號行動電話詢問購
      買甲基安非他命，甲○○遂向「阿誠」，以2,500 元購買
      一包（重量約0.8 公克）之甲基安非他命後，於同日某時
      許，在其位於台北縣板橋市○○路○段198 巷1 號2 樓居
      處，原價有償轉讓該包甲基安非他命予張學文。
（六）末於97年3 月4 日，因劉旭晟撥打電話予甲○○所持用之
      門號0000-000000 號、0000-000000 號行動電話詢問購買
      甲基安非他命、海洛因，甲○○遂向「阿誠」，以3,000
      元購買一包（重量不詳）之甲基安非他命，又以2,000 元
      購買一包（重量不詳）之海洛因後，於同日晚間11時許，
      在其位於台北縣板橋市○○路○段198 巷1 號2 樓居處，
      同時以原價有償轉讓該等甲基安非他命、海洛因予劉旭晟
      。
    嗣甲○○於97年3 月5 日晚間9 時許，在台北縣板橋市○○
    路○段198 巷1 號2 樓居處為警循線查獲，扣得海洛因2 包
    （合計驗餘淨重13.23 公克）、甲基安非他命2 包（合計驗
    餘淨重0.9658公克）等物。
二、案經台北市政府警察局移送台灣板橋地方法院檢察署檢察官
    偵查起訴。
    理      由
一、本案認定犯罪事實所用之證據，經檢察官、被告甲○○、辯
    護人於本院審理時同意將該等證據資料列為證據調查，本院
    審酌上開證據資料作成時之情況，並無不適當之情形，且證
    據力並未明顯偏低，依刑事訴訟法第159 條之5 第1 項規定
    ，均應具有證據能力。
二、上揭事實，業據被告於本院審理時坦承不諱，並經證人張學
    文、陳致璋、林宏德、劉旭晟等人於警詢及偵查時證述屬實
    ，復有通訊監察譯文、扣案前開海洛因、甲基安非他命、法
    務部調查局毒品鑑定書、交通部民用航空局航空醫務中心毒
    品鑑定書等件附卷可稽，足證被告前開自白核與事實相符，
    堪以採信。本案事證明確，被告犯行，均堪認定。
三、論罪部分：
（一）按販賣毒品罪，雖並不以販入之後復行賣出為構成要件，
      苟以營利為目的，將毒品販入或將之賣出，有一於此，其
      犯罪即經完成（最高法院88年度台上字第3898號判決意旨
      參照）。然毒品危害防制條例所規定之販賣毒品罪，雖未
      明示以「營利之意圖」為其犯罪構成要件；然所謂「販」
      者，既係指賤買貴賣，或買賤賣貴而從中取利之商人而言
      ，則「販賣」一語，在文義解釋上當然已寓含有買賤賣貴
      而從中取利之意思存在。且從商業交易原理與一般社會觀
      念而言，販賣行為在通常情形下，仍係以牟取利益為其活
      動之主要誘因與目的。因之以行為人在主觀上具有營利之
      意圖作為販賣毒品罪之成立要件，自難謂與「販賣」之文
      義解釋有違（最高法院89年度台上字第299 號判決意旨參
      照）。
（二）經查被告於上開時、地，分別轉讓予張學文、陳致璋、林
      宏德、劉旭晟等人之甲基安非他命、海洛因，係向真實姓
      名、年籍不詳、綽號「阿誠」之上游藥頭購入乙節，業據
      被告於本院審理時供明在卷。然該等甲基安非他命、海洛
      因未據扣案，且查無其他證據可資佐證，因而究竟被告該
      次所交付之毒品之詳細數量或重量為何，自無從查考，尚
      難憑據以判斷被告是否有從中牟利之情事。參酌證人劉旭
      晟於警詢及偵查時證稱：安非他命有時向「龍田」買，有
      時向甲○○買，有時甲○○會免費讓我吸食安非他命等語
      （見97年度偵字第8858號卷第16、17、40頁）、證人陳致
      璋亦於警詢及偵查時證稱：安非他命是向甲○○購買，每
      次約1 公克，價格是3,500 元至4,000 元，也有拿到我住
      處請我免費吸食，因為她懷孕，借住我住處等語（見同偵
      卷第30、147 頁）；證人張學文則於偵查時證稱：甲○○
      有免費提供安非他命陳致璋吸食，順便請我等語（見同偵
      卷第147 頁）；堪信被告辯稱稱：伊只是幫朋友買，沒有
      賺差價等語，尚非無據。是被告先後交付甲基安非他命、
      海洛因予張學文、陳致璋、林宏德、劉旭晟等人，雖有取
      得2,000 元至10,000元不等之代價，但尚乏積極證據認定
      被告是否有因此牟取價差之利益。依「罪疑惟輕，有利歸
      被告」之原則，自應為有利於被告之認定。
（三）故核被告如事實欄（一）、（二）、（三）、（五）部分
      所為，係先後四次犯藥事法第83條第1 項之轉讓禁藥罪；
      如事實欄（四）部分所為，係犯毒品危害防制條例第8 條
      第1 項之轉讓第一級毒品罪；如事實欄（六）部分所為，
      則係犯藥事法第83條第1 項之轉讓禁藥罪、毒品危害防制
      條例第8 條第1 項之轉讓第一級毒品罪；被告以一行為同
      時轉讓甲基安非他命、海洛因予劉旭晟，觸犯上開二罪名
      ，為想像競合犯，應從一重之轉讓第一級毒品罪論處。公
      訴意旨認被告係犯毒品危害防制條例第4 條第2 項、第1
      項之販賣第二級毒品、第一級毒品罪，尚有未恰，惟起訴
      之基本社會事實同一（即確有交付甲基安非他命、海洛因
      之事實），應依刑事訴訟法第300 條規定變更起訴法條。
      又被告持有甲基安非他命、海洛因之低度行為，為其進而
      轉讓之高度行為所吸收，不另論罪。查被告先後六次犯行
      ，犯意各別、行為互殊，應予分論併罰。至被告有如前所
      述之前案紀錄，於96年5 月29日縮刑期滿執行完畢，有台
      灣高等法院被告前案紀錄表附卷可稽，其於受徒刑之執行
      完畢後，五年以內故意再犯本案有期徒刑以上之罪，均為
      累犯，俱應依刑法第47條第1 項規定加重其刑。
四、爰審酌被告之素行、犯罪之動機、目的、轉讓禁藥、毒品之
    次數、數量、犯罪所生之危害，及犯罪後坦承犯行，態度尚
    屬良好等一切情狀，分別量處如主文所示之刑，並定其應執
    行之刑，以示懲儆。
五、沒收部分：
（一）被告轉讓甲基安非他命所得合計15,500元，為被告因轉讓
      禁藥犯罪所得之物，應依刑法第38條第1 項第3 款規定宣
      告沒收。而被告轉讓海洛因所得合計12,000元，則為被告
      因轉讓第一級毒品犯罪所得之財物，應依毒品危害防制條
      例第19條第1 項規定宣告沒收，如全部或一部不能沒收時
      ，以其財產抵償之。
（二）門號0000-000000 號、0000-000000 號行動電話2 支（不
      含ＳＩＭ卡），係被告所有、供本案聯絡轉讓第一級毒品
      犯罪所用之物，應依毒品危害防制條例第19條第1 項規定
      宣告沒收，如全部或一部不能沒收時，追徵其價額。至該
      等行動電話ＳＩＭ卡，則非被告所有，爰不宣告沒收。
（三）至扣案甲基安非他命二包（合計驗餘淨重0.9658公克）、
      海洛因二包（合計驗餘淨重13.23 公克）等物，為被告所
      有供另案施用毒品犯罪所用之物，業經被告供明在卷，並
      經本院另案宣告沒收銷燬（97年度訴字第1393號）；另扣
      案之葡萄糖2 包、電子磅秤3 台、研磨機1 台、玻璃球2
      個、分裝袋252 只、及塑膠鏟管4 支等物，核與本案無涉
      ，爰不宣告沒收，附此敘明。
據上論斷，應依刑事訴訟法第299 條第1 項前段、第300 條，藥
事法第83條第1 項、毒品危害防制條例第8 條第1項、第19條第1
項，刑法第11條前段、第47條第1 項、第38條第1 項第3 款、第
55條、第51條第5 款，判決如主文。
本案經檢察官馮君傑到庭執行職務。
中    華    民    國    98    年    10    月    29    日
            刑事第17庭  審判長法  官  曾正耀
                              法  官  張兆光
                              法  官  林鈺琅
以上正本證明與原本無異。
如不服本判決，應於收受送達後10日內，向本院提出上訴狀，並
應敘述具體理由；其未敘述上訴理由者，應於上訴期間屆滿後20
日內，向本院補提理由書（均須按他造當事人之人數附繕本），
「切勿逕送上級法院」。
                              書記官  林蔚然
中    華    民    國    98    年    10    月    29    日
附錄本案論罪科刑法條全文：
藥事法第83條：
  明知為偽藥或禁藥，而販賣、供應、調劑、運送、寄藏、牙保
  、轉讓或意圖販賣而陳列者，處七年以下有期徒刑，得併科新
  台幣五百萬元以下罰金。
  犯前項之罪，因而致人於死者，處七年以上有期徒刑，致重傷
  者，處三年以上十二年以下有期徒刑。
  因過失犯第一項之罪者，處二年以下有期徒刑、拘役或科新台
  幣三十萬元以下罰金。
  第一項之未遂犯罰之。
毒品危害防制條例第8 條：
  轉讓第一級毒品者，處一年以上七年以下有期徒刑，得併科新
  台幣一百萬元以下罰金。
  轉讓第二級毒品者，處六月以上五年以下有期徒刑，得併科新
  台幣七十萬元以下罰金。
  轉讓第三級毒品者，處三年以下有期徒刑，得併科新台幣三十
  萬元以下罰金。
  轉讓第四級毒品者，處一年以下有期徒刑，得併科新台幣十萬
  元以下罰金。
  前四項之未遂犯罰之。
  轉讓毒品達一定數量者，加重其刑至二分之一，其標準由行政
  院定之。
附表：
┌──┬───────┬─────────────────────┐
│編號│ 被 訴 事 實  │    主                    文              │
├──┼───────┼─────────────────────┤
│ 一 │於96年12月中旬│甲○○轉讓禁藥，累犯，處有期徒刑柒月，未扣│
│    │，轉讓甲基安非│案之轉讓所得新台幣貳仟伍佰元沒收。        │
│    │他命予張學文。│                                          │
├──┼───────┼─────────────────────┤
│ 二 │於96年12月底，│甲○○轉讓禁藥，累犯，處有期徒刑柒月，未扣│
│    │轉讓甲基安非他│案之轉讓所得新台幣參仟伍佰元沒收。        │
│    │命予陳致璋。  │                                          │
├──┼───────┼─────────────────────┤
│ 三 │於96年12月底，│甲○○轉讓禁藥，累犯，處有期徒刑柒月，未扣│
│    │轉讓甲基安非他│案之轉讓所得新台幣肆仟元沒收。            │
│    │命予陳致璋。  │                                          │
├──┼───────┼─────────────────────┤
│ 四 │於97年1 月間，│甲○○轉讓第一級毒品，累犯，處有期徒刑壹年│
│    │轉讓海洛因予林│肆月，未扣案之門號0000000000號、│
│    │宏德。        │0000000000號行動電話貳支（不含Ｓ│
│    │              │ＩＭ卡）沒收之，如全部或一部不能沒收時，追│
│    │              │徵其價額；轉讓所得新台幣壹萬元沒收之，如全│
│    │              │部或一部不能沒收時，以其財產抵償之。      │
├──┼───────┼─────────────────────┤
│ 五 │於97年2 月間，│甲○○轉讓禁藥，累犯，處有期徒刑柒月，未扣│
│    │轉讓甲基安非他│案之轉讓所得新台幣貳仟伍佰元沒收。        │
│    │命予張學文。  │                                          │
├──┼───────┼─────────────────────┤
│ 六 │於97年3 月4 日│甲○○轉讓第一級毒品，累犯，處有期徒刑壹年│
│    │，轉讓甲基安非│肆月；未扣案之轉讓甲基安非他命所得新台幣參│
│    │他命、海洛因予│仟元沒收；門號0000000000號、０九│
│    │劉旭晟。      │00000000號行動電話貳支（不含ＳＩＭ│
│    │              │卡）沒收之，如全部或一部不能沒收時，追徵其│
│    │              │價額；轉讓海洛因所得新台幣貳仟元沒收之，如│
│    │              │全部或一部不能沒收時，以其財產抵償之。    │
└──┴───────┴─────────────────────┘


司法院資訊處製作；財團法人民間司法改革基金會備份。
